臺灣苗栗地方法院行政訴訟判決
110年度交字第79號
原      告  周建綸  



被      告  交通部公路總局新竹區監理所

代  表  人  吳季娟  

上列當事人間交通裁決事件，原告不服民國110年10月5日竹監苗
字第54-F00000000號裁決，提起行政訴訟，本院判決如下：
    主  文
原處分關於處罰主文三「上開汽車牌照逾期不繳送者：㈠自110年
11月05日起吊扣汽車牌照12個月，限於110年11月19日前繳送牌
照。㈡110年11月19日前仍未繳送汽車牌照者，自110年11月20日
起吊銷並逕行註銷汽車牌照。㈢汽車牌照經吊銷或註銷者，非經
公路主管機關檢驗合格，不得再行重新請領，但經處分逕行註銷
者，非滿6個月，不得再行請領。」部分撤銷。
原告其餘之訴駁回。
訴訟費用新臺幣參佰元由被告負擔新臺幣壹佰元，餘由原告負擔
。被告應給付原告新臺幣壹佰元。
    事實及理由
一、程序部分：行政訴訟法第237條之7規定，交通裁決事件之裁
    判，得不經言詞辯論為之。本件屬交通裁決事件，依卷內資
    料其事證已臻明確，本院認無經言詞辯論之必要，爰不經言
    詞辯論而為判決，合先敘明。
二、事實概要：原告駕駛車牌號碼000-000號普通重型機車（下
    稱系爭車輛），於民國110年6月15日16時52分許，在苗栗縣
    竹南鎮延平路與忠勤街口，經民眾以影像提出檢舉後，為苗
    栗縣警察局竹南分局（下稱舉發單位）員警認系爭車輛有「
    任意以迫近迫使他車讓道」之違規行為而填製第F00000000
    號舉發違反道路交通管理事件通知單（下稱原舉發單）舉發
    ，原告於原舉發單所載應到案日期內向被告所屬苗栗監理站
    （下稱苗栗監理站）陳述表示不服舉發，惟被告仍認原告確
    有前揭違規情事，遂於110年10月5日依道路交通管理處罰條
    例（下稱處罰條例）第43條第1項第3款、第43條第4項、第8
    5條及違反道路交通管理事件統一裁罰基準及處理細則等規
    定，以竹監苗字第54-F00000000號裁決違反道路交通管理事
    件裁決書（下稱原處分），裁處原告「一、罰鍰新臺幣1萬2
    ,000元整，記違規點數3點，並應參加道路交通安全講習，
    罰鍰限於110年11月4日前繳納，講習日期由辦理講習機關另
    行通知。二、吊扣汽車牌照6個月，牌照限於110年11月4日
    前繳送。三、上開汽車牌照逾期不繳送者：㈠自110年11月05
    日起吊扣汽車牌照12個月，限於110年11月19日前繳送牌照
    。㈡110年11月19日前仍未繳送汽車牌照者，自110年11月20
    日起吊銷並逕行註銷汽車牌照。㈢汽車牌照經吊銷或註銷者
    ，非經公路主管機關檢驗合格，不得再行重新請領，但經處
    分逕行註銷者，非滿6個月，不得再行請領。四、上開罰鍰
    逾期不繳納者，依法移送強制執行」。原告對原處分不服，
    於法定期間內提起本件行政訴訟。
三、原告主張：本件係因檢舉人所駕駛重型機車（下稱檢舉車輛
    ）刻意不讓我進入車道，將我逼向對向車道，我不想跟他計
    較，讓他先過，沒有跟對方硬擠，但是他經過我旁邊要超越
    的時候，惡意空催油門嚇我，兩件事加在一起，我才生氣的
    ，而我的主要目的就只是為了要瞪他、表達我的不滿，我沒
    有要逼他車，我要求警方應提供完整經過之影片供為本件判
    斷，本件我從對向車道路邊出發時是要禮讓他先過，但我是
    慢慢出來，遠遠就看到對方速度還是很快，對方一開始還有
    點小加速，看起來沒有要禮讓的情況下，所以我特別迴避、
    禮讓他先過，檢舉車輛行駛於中線係因我刻意閃避、禮讓他
    先過的情況，我為了怕嚇到對方，還特別從左方超越，我在
    檢舉車輛左前方，我往左方移動都是為了避免他發生危險、
    閃車和遠離他，故勘驗結果稱我持續明顯左右晃動是錯誤的
    ，我往左方移動，他繼續直行會發生危險嗎，我往左移動，
    他卻刻意往右靠，檢舉車輛有沒有可能是想誣賴我？難道檢
    舉車輛惡意空催油門，不會害到別人嗎？故請求撤銷原處分
    。並聲明：原處分撤銷。
四、被告則以：
　㈠依據舉發單位所提供之採證光碟，原告確有不斷迫近右方檢
    舉車輛以及持續左右晃動之行為，甚使檢舉車輛減速並往右
    側車道邊線靠近，原告駕駛行為已屬迫使他車讓道之危害道
    路安全之行徑，另依經驗法則，一般人在遭遇他車以迫近之
    方式逼車，自然會採取減速等方式，讓道給逼車者先行，以
    避免兩車發生碰撞，而影像資料畫面已可預見檢舉車輛因原
    告之駕車行為而讓道避免危險，然原告執意持續向右迫近該
    車行駛，擠壓該車正常行駛路線而往右側讓行，主觀上已具
    有「任意以迫近迫使他車讓道」之意甚明。
　㈡原告行駛於竹南鎮延平路與忠勤街口處，認與檢舉人發生行
    車糾紛，遂任意以迫近及驟停其他不當方式，迫使後方車輛
    讓道，確有妨礙後方車輛行駛道路權益及行車安全，違規事
    實明確。原告既為合法考領機車駕駛執照之人，對相關道路
    交通法規自應知之甚詳，自應遵守上開行車規定，倘於行車
    中發生糾紛或事故，可停靠路邊並向警方請求協助，若為追
    究對方責任，更可將該車牌號碼予以拍攝或錄影存證，或循
    此紀錄車號為日後報警查辦之方式，而非必須以車輛行駛途
    中有迫近、驟然變換車道或其他不當方式，迫使他車讓道。
　㈢處罰條例第43條同時處以駕駛人及車主，目的在於車輛所有
    人應善盡其管理之責任與注意義務，且經法律明文規定，尚
    無疑義。原告此違規行為，不僅影響用路人行車，亦對於其
    他車輛之動向產生極大之潛在危險，其行為已違反處罰條例
    第43條第1項第3款及43條第4項之規定，影響其他用路人之
    行車安全。原告違規當時數次以迫近方式迫使檢舉車輛向右
    偏移，並無任何客觀上使原告不能正常行駛之因素或緊急狀
    況，原告駕駛系爭車輛確有「任意以迫近迫使他車讓道」之
    違規事實，應無疑義。然查所有規範道路交通管理之相關法
    規，均未容許發生糾紛時可以於道路中以迫近、驟然變換車
    道或其他不當方式，迫使他車讓道方式，靠近他人車輛解決
    紛爭，衡酌原告此等危險駕駛方式無疑係犧牲交通法規確保
    之交通秩序公共安全法益，原告如欲保全其權益，自應以報
    請警察機關之方式為之，然其卻捨此未為，而於道路中以侵
    害公眾安全法益甚鉅之方式迫近他人車輛，其行為顯非作為
    保全其權益之合法阻卻違規手段。原告本件違規行為，應堪
    認定，苗栗監理站依法裁處，並無違誤。
　㈣綜上，苗栗監理站認原告駕駛系爭車輛，於事實概要欄所示
    之上開時地，確有「任意以迫近迫使他車讓道」之違規事實
    ，依處罰條例第43條第1項、第4項、第63條第1項、第85條
    第1項及違反道路交通管理事件統一裁罰基準表等規定，以
    原處分裁處原告「一、罰鍰新臺幣1萬2,000元整，記違規點
    數3點，並應參加道路交通安全講習，罰鍰限於110年11月4
    日前繳納，講習日期由辦理講習機關另行通知。二、吊扣汽
    車牌照6個月，牌照限於110年11月4日前繳送」，應屬適法
    。本件原告之訴為無理由，請依第195條第1項後段規定，依
    法駁回原告之訴。並聲明：原告之訴駁回。
五、本院之判斷：
　㈠按「汽車行駛時，不得任意以迫近、驟然變換車道或其他不
    當方式，迫使他車讓道」、「汽車駕駛人，駕駛汽車有下列
    情形之一者，處6,000元以上24,000元以下罰鍰，並當場禁
    止其駕駛：…三、任意以迫近、驟然變換車道或其他不當方
    式，迫使他車讓道」、「汽車駕駛人有第1項或前項行為者
    ，並吊扣該汽車牌照6個月」、「汽車駕駛人違反第1項、第
    3項規定者，應接受道路交通安全講習」、「汽車駕駛人，
    有下列情形之一者，應接受道路交通安全講習：…三、有第4
    3條規定之情形」、「汽車駕駛人有下列各款所列條款之一
    者，除依原條款處罰鍰外，並予記點：…三、有第43條…者，
    各記違規點數3點」，道路交通安全規則第91條第2項、處罰
    條例第43條第1項第3款、第4項前段、第5項前段、第24條第
    1項第3款、第63條第1項第3款分別定有明文。又所謂任意以
    迫近、驟然變換車道或其他不當方式，迫使他車讓道，應係
    指駕駛人明知與鄰近車輛無足夠之安全間距，無視於發生碰
    撞可能，故意以迫近、驟然變換車道或其他不當方式，迫使
    對方讓道而言，合先陳明。
　㈡按違反道路交通管理事件統一裁罰基準及處理細則第1條規定
    ：「本細則依道路交通管理處罰條例第92條第4項規定訂定
    之」、第2條第1項、第2項規定：「處理違反道路交通管理
    事件之程序及統一裁罰基準依本細則之規定辦理。前項統一
    裁罰基準，如附件違反道路交通管理事件統一裁罰基準表。
    」，核上開統一裁罰基準及處理細則之規定，就其立法目的
    及功能，乃為防止處罰機關枉縱或偏頗，依處罰條例第92條
    第4項所授權交通部會同內政部訂定「違反道路交通管理事
    件統一裁罰基準及處理細則」及其附件「違反道路交通管理
    事件統一裁罰基準表」，用以維持裁罰之統一性與全國因違
    反道路交通管理事件受處罰民眾之公平，不因裁決人員不同
    ，而生偏頗，寓有避免各監理機關於相同事件恣意為不同裁
    罰之功能，並非法所不許，於憲法上保障人民財產權之意旨
    並無牴觸(此並有司法院釋字第511號解釋意旨理由足資參照
    ），並無違反法律保留原則。再依本件違規行為時點之違反
    道路交通管理事件統一裁罰基準表記載，機車之駕駛人違反
    處罰條例第43條第1項第3款、第5項規定(汽車駕駛人任意以
    迫近、驟然變換車道或其他不當方式，迫使他車讓道)，於
    期限內繳納或到案聽候裁決者，應處罰鍰新臺幣（下同）12
    ,000元，記違規點數3點，並應接受道路交通安全講習。核
    此規定，既係基於母法之授權而為訂定，且就違反道路交通
    管理事件統一裁罰基準及處理細則附件所示統一裁罰基準表
    中有關處罰條例第53條第1項之裁罰基準內容（基準表就不
    同違規車種，其可能衍生危害交通安全之輕重不同而區分，
    並就其是否逾越於期限內繳納或到案聽候裁決之期限不同，
    分別裁以不同之罰鍰標準，其衍生交通秩序危害，既不相同
    ，分別處以不同之罰鍰，符合相同事件相同處理，不同事件
    不同處理之平等原則。），並未牴觸母法，是被告自得依此
    基準而為裁罰。
　㈢本件確有如事實概要欄所述等事實，有被告所提出之原舉發
    單、原處分、駕駛人基本資料、機車車籍查詢、送達證書、
    陳述單、舉發單位110年7月29日南警五字第1100018185號函
    及所附影像光碟為證，且為兩造所不爭執，堪信為真實。本
    件依兩造所述，其爭點厥為：原告於本件有無任意以迫近迫
    使他車讓道之違規事實？
　㈣經本院勘驗卷附採證光碟所附影片內容：系爭車輛於110年6
    月15日16時52分50秒系爭機車出現於畫面左方，逆向行駛於
    對向車道，車道地面畫有雙黃實線；於同日16時52分50至55
    秒，檢舉車輛持續行駛於車道中間；於同日16時52分55秒至
    53分0秒，系爭車輛自畫面左方出現，與檢舉車輛同車道，
    系爭車輛行駛於檢舉車輛之左前方後開始往右迫近檢舉車輛
    ，且持續明顯左右晃動系爭車輛車身，致檢舉車輛往右偏移
    至車道邊線；於同日16時53分1至2秒，系爭車輛自檢舉車輛
    左前方駛離，檢舉車輛則繼續往右偏移至車道邊線等情，有
    本院勘驗筆錄、附圖在卷可參（見本院卷第73頁至第78頁）
    。
　㈤依上開勘驗結果，可知系爭車輛斯時原違規逆向行駛於對向
    車道直行，嗣與檢舉車輛同車道行駛，檢舉車輛均持續行駛
    於車道中間，然因系爭車輛行駛於檢舉車輛之左前方後，無
    視與檢舉車輛間並無足夠之安全間距，開始往右迫近檢舉車
    輛，且持續明顯左右晃動系爭車輛車身，顯已妨害檢舉車輛
    之行駛動線，迫使檢舉車輛須持續往右偏移至車道邊線，並
    嚴重影響後方車輛之行車安全。從而，原告駕駛系爭車輛於
    上開時地，於未保持安全距離狀況下，任意強行向右迫近並
    左右晃動車身逼使檢舉車輛讓道，造成檢舉車輛未能與系爭
    車輛保持安全距離，對依規定行駛之用路人有高度潛在之撞
    擊危險，事屬明確，要可認定，原告主觀上具有故意或有認
    識過失之歸責事由甚明，自該當處罰條例第43條第1項第3款
    所指「任意以迫近迫使他車讓道」違規行為至明。原告主張
    其車身係向左方移動而非左右晃動等語，核與上開勘驗結果
    所示原告以系爭車輛左右晃動迫近檢舉車輛，迫使檢舉車輛
    讓道之內容不符，尚非可採。
　㈥原告另主張斯時因檢舉人先以惡意空催油門之駕駛方式驚嚇
    原告等語，然未舉證以實其說，就本件事證亦無從認定檢舉
    車輛有原告上開指述之行為，縱原告所言屬實，原告亦應待
    安全時駕駛系爭車輛至路邊停靠、再為報警，而非以他人不
    當行為作為自己危險駕駛之適法理由，反而對已身及其他合
    法用路人致生更大之危害，是原告上開主張，顯係卸責之詞
    ，洵不可採。從而，原告確有「任意以迫近迫使他車讓道」
    之違規行為，被告依處罰條例第43條第1項第3款、第4項、
    第5項前段、第24條第1項第3款、第63條第1項第3款及違反
    道路交通管理事件統一裁罰基準及處理細則等規定，以原處
    分裁處原告12,000元之法定最低罰鍰，記違規點數3點，應
    接受道路交通安全講習，並吊扣汽車牌照6個月，即屬於法
    有據，並無違誤。
　㈦關於原處分主文第三項所命駕照應於110年11月19日前繳送，
    逾期不繳送者，即「㈠自110年11月05日起吊扣汽車牌照12個
    月，限於110年11月19日前繳送牌照。㈡110年11月19日前仍
    未繳送汽車牌照者，自110年11月20日起吊銷並逕行註銷汽
    車牌照。㈢汽車牌照經吊銷或註銷者，非經公路主管機關檢
    驗合格，不得再行重新請領，但經處分逕行註銷者，非滿6
    個月，不得再行請領。」部分，惟按處罰條例第65條第1項
    第2款規定：「汽車所有人、駕駛人違反本條例，經主管機
    關裁決書送達後逾30日之不變期間未向管轄之地方法院行政
    訴訟庭提起撤銷訴訟，或其訴訟經法院裁判確定，而不繳納
    罰鍰或不繳送汽車牌照、駕駛執照者，依下列規定處理之：
    二、經處分吊扣汽車牌照或駕駛執照者，按其吊扣期間加倍
    處分；仍不依限期繳送汽車牌照或駕駛執照者，吊銷其汽車
    牌照或駕駛執照」，依此，駕駛人經處分吊扣駕駛執照，處
    分形式或實質確定後而不依限期繳送駕駛執照，按其吊扣期
    間加倍處分，仍不依限期繳送駕駛執照者，吊銷其駕駛執照
    ，惟主管機關作成此等加重處分之要件，除駕駛人未依限期
    繳送駕駛執照外，尚必須處分業已確定，而查本件僅以原告
    未依限繳送駕駛執照作為加重處分之要件，有違前揭處罰條
    例第65條第1項第2款規定，又原告已於法定期限內提起行政
    訴訟，俟法院裁判確定前，被告尚不得逕於原處分作成處罰
    主文欄第3項之內容，就此部分之記載，本院自應予以撤銷
    。
  ㈧綜上所述，本件原告之違規事實明確，被告依處罰條例第43
    條第1項第3款、第4項、第5項前段、第24條第1項第3款、第
    63條第1項第3款及違反道路交通管理事件統一裁罰基準及處
    理細則等規定，以原處分裁處原告12,000元之法定最低罰鍰
    ，記違規點數3點，應接受道路交通安全講習，並吊扣汽車
    牌照6個月，於法並無不合，原告所執前詞指摘原處分不當
    ，訴請撤銷原處分，為無理由，此部分應予駁回。惟原處分
    中處罰主文欄第三項㈠、㈡、㈢部分，難認合法，自應予以撤
    銷。
六、本件事證已臻明確，兩造其餘攻擊、防禦方法及所提證據，
    經核均與判決結果不生影響，爰不逐一論列，併此敘明。
七、本件第一審裁判費為300元，依行政訴訟法第104條準用民事
    訴訟法第79條規定，酌量由被告負擔3分之1，餘由原告負擔
    。又上開第一審裁判費300元係由原告預納，依行政訴訟法
    第237條之8第1項規定，法院為裁判費用之裁判時，應確定
    其費用額，並依行政訴訟法第104條規定準用民事訴訟法第9
    3條規定，確定第一審訴訟費用額如主文第3項所示。
據上論結，本件原告之訴為一部有理由，一部無理由，依行政訴
訟法第237條之8、第104條、民事訴訟法第79條，判決如主文。
中　　華　　民　　國　　111 　年　　5 　　月　　31　　日
　　　　　　　　　行政訴訟庭　法　官　賴映岑
上為正本係照原本作成。
如不服本判決，應於判決送達後20日內，向本院提出上訴狀並表
明上訴理由（原判決所違背之法令及其具體內容或依訴訟資料可
認為原判決有違背法令之具體事實），其未載明上訴理由者，應
於提出上訴後20日內向本院補提理由書（上訴狀及上訴理由書均
須按他造人數附繕本，如未按期補提上訴理由書，則逕予駁回上
訴），並應繳納上訴裁判費新臺幣750元。
中　　華　　民　　國　　111 　年　　5 　　月　　31　　日
　　　　　　　　　　　　　　　書記官　趙千淳